【裁判字號】    95,交聲,987
【裁判日期】    951018
【裁判案由】    聲明異議
【裁判全文】
臺灣臺中地方法院交通事件裁定         95年度交聲字第987號
原處分機關    交通部公路總局臺中區監理所臺中市監理站
異  議  人
即受處分人    甲○○
上列受處分人因違反道路交通管理處罰條例案件，對於交通部公
路總局臺中區監理所臺中市監理站於民國九十五年十月四日所為
之處分（原處分案號：裁監稽違字第裁六一－ＧＣ000000
0號裁決書）聲明異議，本院裁定如下：
    主  文
異議駁回。
    理  由
一、按汽車駕駛人，駕駛汽車經測試檢定有酒精濃度超過規定標
    準者，處新台幣（下同）一萬五千元以上六萬元以下罰鍰，
    並當場移置保管其車輛及吊扣其駕駛執照一年；汽車駕駛人
    有飲用酒類後其吐氣所含酒精濃度超過每公升0.25毫克以上
    者，不得駕車；汽車駕駛人，因違反本條例及道路交通安全
    規則之規定，受吊扣或吊銷駕駛執照處分時，吊扣或吊銷其
    持有各級車類之駕駛執照；道路交通管理處罰條例第三十五
    條第一項第一款、第六十八條、道路交通安全規則第一百十
    四條第二款與違反道路交通管理事件統一裁罰標準表分別定
    有明文。
二、原處分機關交通部公路總局臺中區監理所臺中市監理站略以
    ：異議人即受處分人（下稱受處分人）甲○○騎乘車號SXA-
    528號輕型機車，於民國九十五年六月五日於違規地點，遭
    臺中市警察局第六分局何安派出所舉發中市警交字第GC0000
    000號（酒後駕車肇事，經酒測測得值為0.7MG/L），違反道
    路交通管理事件，違規通知聯警方完成交付。嗣受處分人於
    九十五年六月六日即依最低罰額繳款新臺幣四萬五千元並完
    成吊扣機車駕駛執照十二個月手續，於九十五年十月四日持
    緩起訴資料至站簽收裁監稽違字第裁61-GC0000000號裁決書
    同時遞送異議（依違反「道路交通管理處罰條例」第三十五
    條第一項第一款裁處）。
三、本件聲明異議要旨為：受處分人固不否認上揭處分裁決書上
    酒醉駕車之事實，惟一行為同時犯刑事法律及違反行政法上
    義務規定，業經鈞院檢察署檢察官以九十五年緩字第三七八
    二號為緩起訴處分，並命受處分人繳交新臺幣五萬元予財團
    法人犯罪被害人保護協會臺中分會確定，依行政罰法第二十
    六條規定，應僅按刑事法律處罰之，惟監理站尚對受處分人
    處以四萬五千元罰鍰並吊扣駕駛執照十二個月，就科處罰鍰
    部分違反一事不二罰之原則，請求撤銷罰鍰部分處分云云。
四、經查：本件受處分人甲○○於九十五年六月五日九時四十五
    分許，酒後騎乘車號SXA-528號輕型機車，於文心路與西屯
    路口處，經台中市警察局第六分局何安派出所員警當場欄檢
    舉發，對甲○○為酒精濃度測試，其酒精濃度超過規定標準
    0.55MG /L以上（實際酒精濃度測定值為0.7MG/L）等情，為
    受處分人所承認，並有其簽收之舉發違反道路交通管理事件
    通知單影本一紙在卷可憑，故受處分人飲用酒類後，於上開
    時、地騎乘輕型機車，經員警測試檢定有酒精濃度超過規定
    標準即吐氣所含酒精濃度超過每公升0.25毫克以上之事實，
    足堪認定。是臺中市警察局第六分局何安派出所員警以受處
    分人有違反道路交通管理處罰條例第三十五條第一項第一款
    規定之行為，製作中市警交字第GC0000000號舉發違反道路
    交通管理事件通知單予以告發後，經原處分機關交通部公路
    總局臺中區監理所臺中市監理站於九十五年十月四日依道路
    交通管理處罰條例第三十五條第一項第一款之規定，以裁監
    稽違字第裁61-GC0000000號裁決書處罰鍰四萬五千元，並吊
    扣駕駛執照十二個月，原處分機關所為處分並無不合。
五、按「違反行政法上義務而受罰鍰、沒入或其他種類行政法罰
    之處罰時，適用本法。但其他法律有特別規定，從其規定。
    」、「本法所稱其他種類行政罰，指下列裁罰性之不利處分
    ：一、限制或禁止行為之處分：‧‧吊扣證照‧‧。」、「
    一行為同時觸犯刑事法律及違反行政法上義務規定者，依刑
    事法律處罰之。但其行為應處以其他種類行政罰或得沒入之
    物而未經法院宣告沒收者，亦得裁處。前項行為如經不起訴
    處分或為無罪、免訴、不受理、不付審理之裁判確定者，得
    依違反行政法上義務規定裁處之。」、「本法自公布後一年
    施行。」，固為行政罰法第一條、第二條第一項、第二十六
    條及第四十六條所明定，並已自九十五年二月五日起生效施
    行。惟查：
（一）按刑事訴訟法所規定之緩起訴處分乃附條件之不起訴處分
      ，本質上為不起訴處分之一種，此觀該法第二百五十六條
      之規定自明；至檢察官為緩起訴處分時，依刑事訴訟法第
      二百五十三條之二第一項規定，對被告所為之指示及課予
      之負擔，乃屬一種特殊之處遇措施，並非刑罰；故刑事案
      件經檢察官為緩起訴處分確定後，應視同不起訴處分確定
      。則依上開行政罰法第二十六條第二項所定，自得依違反
      行政法上義務規定裁處之。
（二）次按法務部行政罰法諮詢小組，就一行為同時觸犯刑事法
      律及違反行政法上義務規定，經檢察官依法為緩起訴處分
      後，行政機關得否就該違反行政法上義務再處以行政罰一
      節詳加討論，該結論由法務部以九十五年五月二十五日法
      律字第０九五０七００三九三函略以（詳如附件）：「．
      ．如司法機關就刑事案件為不起訴處分或為無罪、免訴、
      不受理、不付審理之裁定確定者，應通知原移送之行政機
      關得依違反行政法上義務規定裁處之。又上開規定所稱『
      不起訴處分』，包括『緩起訴處分』，．．」等語。本件
      受處分人甲○○因前開酒醉騎乘輕型機車之行為，經臺灣
      臺中地方法院檢察署檢察官以九十五年度緩字第三七八二
      號為緩起訴處分確定在案，有臺灣臺中地方法院檢察署檢
      察官緩起訴處分書在卷可稽。受處分人既係經檢察官緩起
      訴處分確定，則基於前揭說明，原處分機關之處分，即無
      違法不當可言。
六、綜上所述，原處分機關所為之處分，並無違法不當，本件異
    議為無理由，應予駁回。
據上論斷，應依道路交通管理處罰條例第八十七條第二項、道路
交通案件處理辦法第十九條，裁定如主文。
中    華    民    國    95    年    10    月    18    日
                  交通法庭  法  官  黃松竹
上正本證明與原本無異。
如不服本裁定應於送達後五日內向本院提出抗告狀。
                            書記官  董美惠
中    華    民    國    95    年    10    月    18    日


司法院資訊處製作；財團法人民間司法改革基金會備份。
